【裁判字號】    88,易緝,38
【裁判日期】    890229
【裁判案由】    偽造文書
【裁判全文】
臺灣雲林地方法院刑事判決                          八十八年度易緝字第三八號
    公  訴  人  臺灣雲林地方法院檢察署檢察官
    被      告  丙○○
右列被告因偽造文書案件，經檢察官提起公訴（七十八年度偵字第二一五一號），本
院判決如左：
    主  文
丙○○明知為不實之事項，而使公務員登載於其職務上所掌之公文書，足以生損害於
公眾，處有期徒刑貳月，如易科罰金，以參拾元折算壹日。緩刑貳年。
    事  實
一、丙○○於民國七十八年六月十四日明知其身分證並未遺失，竟請求不知情之田純
    憶（原名甲○○）為證人，而共同前往雲林縣二崙鄉戶政事務所以遺失為由申請
    補發，使不知情之承辦人員將該不實事項登載於補發身分證登記簿上，並據以補
    發身分證予丙○○，足生損害害於戶政機關管理之正確性。嗣因其同居人乙○○
    接獲戶政機關補發之丙○○身分證，而得悉上情。
二、案經告發人乙○○（已於八十七年四月四日死亡）向雲林縣警察局台西分局告發
    後，移報台灣雲林地方法院檢察署檢察官偵查起訴。
    理  由
一、訊之被告丙○○固坦白承認於前揭時地由證人田純憶陪同前往雲林縣二崙鄉戶政
    事務所申請補發身分證之事實，惟矢口否認有何使公務員登載不實之犯意，並辯
    稱：伊當時與告發人乙○○同居，而其身分證平常係放在住處衣櫃內，因告發人
    常對伊毆打，欲離開告發人然卻找不到身分證，以為丟了，故找證人王純憶陪同
    向戶政事務所辦理補發等語。惟查，被告之前揭犯行，業據其同居人即告發人於
    警偵訊時指述綦詳，且其由林純憶陪同前往戶政申請補發身分證一節，迭據證人
    田純憶於偵查及本院審理中證述明確。又查告發人係被告之同居人及被告平常將
    證件放置家中之事實，為被告所自承，核與告發人之報案書所述相符，故告發人
    對被告證件之放置位置十分清楚，從而被告之證件有無遺失一節告發人定當瞭若
    指掌；又被告欲離開告發人而於七十八年六月十一日不告而別離開住處後，旋即
    於同年月十四辦理申請補發身分證之事實，為被告所是認，因此足以證明，被告
    乃係因離開告發人後，不敢回住處拿證件，而欲以辦理補發之方式達到取得身分
    證之目的。此外，並有被告補領之身分證影本、原領身分證影本及補發身分證申
    請書影本各一件附卷可稽。事證明確，被告犯行洵堪認定，應予依法論科。
二、核被告丙○○所為，係犯刑法第二百十四條之使公務員登載不實罪。被告利用不
    知情之田純憶申請補發身分證，為間接正犯。爰審酌被告並無犯罪前科，素行良
    好，又告發人經常對其暴力相向之事實，業據證人田純憶結證無誤，是其犯罪之
    動機、目的，乃為離開告發人，其情尚有可憫及其犯後態度等一切情狀，量處如
    主文所示之刑。又被告所犯上開使公務員登載不實罪，其犯罪時間在七十九年十
    月三十一日以前，核與中華民國八十年罪犯減刑條例第四條第二項規定相符，惟
    其於七十八年十一月三日業經本院通緝，通緝時間在該條例實施之前，且在該條
    例實施後十個月內未自動歸案接受審判，依該條例第六條之規定，不能應依該條
    例第二條第一項第二款第三目減其宣告刑，附此說明。又被告行為後，「戡亂時
    期罰金罰鍰提高標準條例」已於八十年五月六日修正公布名稱為「罰金罰鍰提高
    標準條例」，並於八十二年二月五日將該條例第二條修正為「依刑法第四十一條
    易科罰金或第四十二條第二項易服勞役者，均就其原定數額提高為一百倍折算一
    日」，較舊法以「十元以上三十元以下折算一日」之規定不利於行為人，故新舊
    法比較結果，以舊法對行為人較有利，應依刑法第二條第一項但書之規定，適用
    動員戡亂時期罰金罰鍰提高標準條例第二條之規定。末查被告前未曾受有期徒刑
    以上刑之宣告，有臺灣雲林地方法院檢察署刑案資料查註紀錄表及本院被告全國
    前案紀錄表各一件在卷可稽，其因一時失慮觸犯刑章，經此教訓，當知所警惕，
    信無再犯之虞，本院認所宣告之刑，以暫不執行其刑為適當，爰併諭知緩刑二年
    ，以啟自新。
據上論斷，應依刑事訴訟法第二百九十九條第一項前段，刑法第二條第一項但書、第
二百十四條、第四十一條、第七十四條第一款，動員戡亂時期罰金罰鍰高標準條例第
一條前段、第二條，判決如主文。
本案經檢察官劉仁慈到庭執行職務。
中      華      民      國    八十九    年    二    月    二十九    日
                                         臺灣雲林地方法院刑事第一庭
                                             法  官  莊  秋  燕
右正本證明與原本無異。
如不服本判決，應於判決送達後十日內向本院提出上訴狀( 應附繕本 )。
                                             書記官  周  麗  雲
中      華      民      國    八十九    年    二    月    二十九    日
附錄法條
刑法第二百十四條
明知為不實之事項，而使公務員登載於職務上所掌之公文書，足以生損害於公眾或他
人者，處三年以下有期徒刑、拘役或五百元以下罰金。


司法院資訊處製作；財團法人民間司法改革基金會備份。
